臺灣嘉義地方法院刑事判決
109年度交易字第435號
公  訴  人  臺灣嘉義地方檢察署檢察官
被      告  許軒通



上列被告因過失傷害案件，經檢察官提起公訴（109 年度偵字第
 5750號），本院依簡式審判程序審理，判決如下：
    主    文
許軒通犯過失傷害罪，處拘役伍拾日，如易科罰金，以新臺幣壹
仟元折算壹日。
    犯罪事實
一、許軒通考領有普通小型車駕駛執照，於民國109 年2 月28日
    0 時30分許前後，駕駛車牌號碼000-0000之自用小客貨車，
    沿嘉義市東區保建街由東往西方向行駛，途經該街與保義路
    之閃光號誌交岔路口，本應注意車輛行駛至有號誌交岔路口
　　，需遵守燈光號誌，且閃光黃燈表示「警告」，車輛應減速
    接近，注意安全，小心通過，而依當時天候晴、夜間有照明
　　、柏油路面乾燥、無缺陷、無障礙物、視距良好，並無不能
    注意之情事，竟疏未注意及此，於沿保建街行進方向之燈光
    號誌為閃光黃燈，即貿然前行通過該交岔路口，適有洪明宏
    騎乘車牌號碼000-000 之普通重型機車，沿保義路由北往南
    方向行駛行駛至該交岔路口，亦疏未注意閃光紅燈表示「停
    車再開」，車輛應減速接近，先停止於交岔路口前，讓幹道
    車優先通行後認為安全時，方得續行，復貿然向前行駛，由
    於雙方俱有前述過失，致2 車發生撞擊，洪明宏因而人車倒
    地，受有右腕（原起訴書誤載為「左腕」，應予更正，參院
    卷第53頁）關節不穩定併三角纖維軟骨破裂及橈腕韌帶撕裂
    鬆弛、雙腳擦傷等傷害。嗣許軒通於駕車肇事後，對於有偵
    查犯罪權限之公務員尚未發覺犯罪前，主動向到場處理之嘉
    義市政府警察局交通事故處理小組警員賴咸陽坦承其為肇事
    者，自首而接受裁判。
二、案經洪明宏訴由嘉義市政府警察局第二分局報請臺灣嘉義地
    方檢察署檢察官偵查起訴。
    理    由
一、本件被告所犯之罪，為死刑、無期徒刑、最輕本刑為3 年以
    上有期徒刑以外之罪，其於審理程序進行中，就被訴事實為
    有罪之陳述，經本院告知簡式審判程序之旨，並聽取檢察官
    及被告之意見後，裁定進行簡式審判程序。
二、認定犯罪事實所憑證據及理由：
  ㈠上揭犯罪事實，業據被告於審理時坦承過失傷害犯行，且經
    證人即告訴人洪明宏證述在卷，並有卷附之戴德森醫療財團
    法人嘉義基督教醫院診斷證明書（洪明宏）、嘉義市政府警
    察局第二分局道路交通事故現場圖、道路交通事故調查報告
    表㈠㈡、事故現場與車損照片、Google地圖（含街景）可佐（
    見警卷第8-9 頁、第10-12 頁、第18-26 頁；核交卷第13
　　-23 頁；院卷第53頁）。足認被告之自白與事實相符，堪予
    認定。
  ㈡按刑法上之過失，係指行為人按其情節應注意，並能注意而
    不注意者，或行為人對於構成要件事實，雖預見其能發生而
    確信其不發生者而言，刑法第14條定有明文，故刑法上過失
    行為之成立，應以行為人對該過失行為所生之構成要件結果
    、因果歷程有客觀預見可能性及主觀預見可能性，且行為人
    基於此預見之可能性，而有違反客觀上之注意義務致構成要
    件事實發生者，始足當之。次按交通事故中之肇事責任，並
    非以「誰撞誰」為唯一判斷有否肇事責任之標準，而係以在
    交通事故中，肇事當事人究竟是否有應注意之義務，且能注
    意而未注意，為是否成立肇事責任（過失犯）之準則。又按
    刑法上之過失，固以過失行為與結果之間，於客觀上有因果
    關係存在為必要；然此所謂因果關係，並不以過失行為係結
    果發生之直接原因為限，僅以有相當之因果關係存在，即足
    當之。而行為之於結果，是否具有相當因果關係，應依事後
    之立場，客觀地審查行為當時之具體事實，如認某行為確為
    發生結果之相當條件者，該行為即有原因力；至若某行為與
    行為後所生之條件相結合而始發生結果者，亦應就行為時所
    存在之事實，為客觀之事後審查，如認為有結合之必然性者
    ，則該行為仍不失為發生結果之原因，應認具有相當因果關
    係（最高法院90年度台上字第5164號判決意旨參照）。
  ㈢次按駕駛人駕駛汽車，應遵守道路交通號誌之指示；閃光黃
    燈表示「警告」，車輛應減速接近，注意安全，小心通過，
    道路交通安全規則第90條第1 項、道路交通標誌標線號誌設
    置規則第211 條第1 項第1 款分別定有明文。且此為一般駕
    駛人所具之交通常識與經驗，被告既考領有合法駕駛執照（
　　參警卷第12頁道路交通事故調查報告表㈡），對於前開規定
    自屬明知，並應予遵守。而依前揭道路交通事故調查報告表
    ㈠、事故現場照片所示，本件交通事故發生當時天候晴、夜
    間有照明，柏油路面乾燥、無缺陷、亦無其他障礙物，視距
    良好等客觀情形，及事故後被告經警檢測酒精濃度為0mg/l 
     ，有卷附道路交通事故當事人酒精測定紀錄表1 份可考（
    見警卷第15頁），當下其為警詢問時可清楚明確陳述其行車
    路線、事發狀況等情（見警卷第13頁），依其智識能力及當
    時意識清楚情形均無不能注意之情事。又被告供稱其通過路
    口5 公尺到中線看到對方機車乙節（見院卷第45頁），佐以
    ，前揭Google地圖（含街景）所示，可見被告駕車越過其行
    向停止線後進入路口仍應「全程」持續注意安全、小心通過
    ，而非一旦越過停止線或率先抵達路口過半中線即可免除注
    意小心之責任，否則無異鼓勵用路人搶快駛越致釀成重大交
    通事故。故被告駕車通過交岔路口「閃光黃燈」卻未注意安
    全
　　、小心通過之行為確有過失，且交通部公路總局嘉義區監理
    所嘉雲區車輛行車事故鑑定會亦同此結論，認被告上開過失
　　為肇事次因一節，有鑑定意見書（嘉雲區0000000 案）1 份
    在卷可憑（見偵卷第16-18 頁）。另按閃光紅燈表示「停車
    再開」，車輛應減速接近，先停止於交岔路口前，讓幹道車
    優先通行後認為安全時，方得續行，道路交通標誌標線號誌
    設置規則第211 條第1 項第2 款定有明文。則告訴人洪明宏
    行向之交岔路口「閃光紅燈」固有未停車再開之失（前揭鑑
    定意見認係肇事主因），然縱使告訴人同有過失，尚不能因
    此解免被告應負之過失責任，一併敘明。綜上，本件事證明
    確，被告前開過失傷害犯行，洵堪認定，應依法論科。
三、論罪科刑：
  ㈠核被告所為，係犯刑法第284 條前段之過失傷害罪。
  ㈡又本件車禍發生後，報案人或勤指中心轉來資料未報明肇事
    人姓名，嘉義市政府警察局交通事故處理小組警員賴咸陽依
    據轉報前往現場處理時，被告在場主動向其坦承為肇事駕駛
    人一節，有嘉義市政府警察局道路交通事故肇事人自首情形
    紀錄表1 紙附卷可參（見警卷第16頁），故在有偵查權限之
    警員到現場處理前，警員既不知犯罪人為何人，仍屬未發覺
    之罪，而被告對於該未發覺之罪主動坦承其係行為人，且於
    警、偵詢及本院審理中皆到庭表明願受裁判，爰依刑法第62
    條前段規定減輕其刑。
  ㈢爰審酌被告駕車未遵守道路交通號誌閃光黃燈表示「警告」
　　，車輛應減速接近，注意安全，小心通過該交岔路口，造成
    擦撞事故致告訴人受有前開傷勢，實屬不該；惟念過失本非
    如故意行為之惡性重大，考量被告之犯罪後態度，另告訴人
    係肇事主因及其意見表示（參院卷第46頁、第52頁），至於
    兩造間就賠償未能達成調解，雙方對於賠償金額認知差距，
    充其量屬民事爭議，告訴人亦得循民事訴訟途徑求償，綜合
    斟酌上述情節，暨被告之個人智識程度、經濟與生活狀況（
    參院卷第51-52 頁審理筆錄所載）等一切情狀，量處如主文
    所示之刑，併諭知易科罰金之折算標準。
據上論斷，應依刑事訴訟法第273 條之1 第1 項、第299 條第1
項前段，刑法第284 條前段、第62條前段、第41條第1 項前段，
刑法施行法第1 條之1 第1 項，判決如主文。
本案經檢察官賴韻羽偵查起訴，由檢察官林俊良到庭實行公訴。
中　　華　　民　　國　　110 　年　　2 　　月　　3 　　日
                  交通法庭        法  官  王品惠
以上正本證明與原本無異。
如不服本判決應於收受判決後20日內向本院提出上訴書狀，並應
敘述具體理由；其未敘述上訴理由者，應於上訴期間屆滿後20日
內向本院補提理由書（均須按他造當事人之人數附繕本）「切勿
逕送上級法院」。告訴人或被害人如對於本判決不服者，應具備
理由請求檢察官上訴，其上訴期間之計算係以檢察官收受判決正
本之日期為準。　　　　　　　　　
中　　華　　民　　國　　110 　年　　2 　　月　　3 　　日
                                  書記官  黃亭嘉
附錄本判決論罪科刑法條：
中華民國刑法第284 條
因過失傷害人者，處1 年以下有期徒刑、拘役或10萬元以下罰金
；致重傷者，處3 年以下有期徒刑、拘役或30萬元以下罰金。